【裁判字號】    94,上訴,2055
【裁判日期】    950316
【裁判案由】    違反槍砲彈藥刀械管制條例
【裁判全文】
臺灣高等法院臺中分院刑事判決        94年度上訴字第2055號
上  訴  人
即  被  告  乙○○
指定辯護人  本院公設辯護人  戊○○
上列上訴人因違反槍砲彈藥刀械管制條例案件，不服臺灣苗栗地
方法院94年度訴字第152號中華民國94年8月25日第一審判決（起
訴案號：臺灣苗栗地方法院檢察署94年度偵字第139號） ，提起
上訴，本院判決如下：
      主  文
原判決撤銷。
乙○○未經許可，持有其他可發射子彈具有殺傷力之土製霰彈槍
，累犯，處有期徒刑捌月，併科罰金新臺幣貳萬元，罰金如易服
勞役，以新臺幣玖佰元即銀元參佰元折算壹日；扣案之土製霰彈
槍壹枝（含彈匣壹個，槍枝管制編號：0000000000號
）、霰彈貳顆均沒收。
      事  實
一、乙○○係泰雅族原住民，曾於民國（下同）八十九年八月十
    五日，因施用毒品案件，經台灣桃園地方法院判處有期徒刑
    三月，於八十九年十月一日判決確定；復於九十一年二月八
    日，因施用毒品案件，經本院判處有期徒刑八月確定，上開
    兩案件接續執行結果，於九十二年二月五日因縮刑期滿執行
    完畢。
二、於九十二年八、九月間，乙○○在其苗栗縣南庄鄉南江村二
    十三鄰十六號住處，發現其父林興輝（現所在不明）所有具
    有殺傷力之土製霰彈槍一枝（含彈匣一個，槍枝管制編號：
    0000000000號）及霰彈三顆（送鑑定經試射一顆
    ，僅剩二顆均具殺傷力），明知未經許可不得持有該等槍、
    彈，竟意圖供己打獵使用，未經許可持有，並將上開槍、彈
    攜至苗栗縣南庄鄉南江村四鄰東江四十九號現居處倉庫放置
    ，迄九十二年十一月一日前並曾攜帶該槍彈至南庄鄉蓬萊山
    打獵二次，於九十二年十一月二日，其友人丙○○（已另案
    判決確定）攜帶該槍、彈前往苗栗縣南庄鄉蓬萊村山區打獵
    ，狩獵完畢後，將該槍彈置於其駕駛之Ｗ二－一七一七號自
    用小客車後座，於次日（即三日）上午八時四十分許，丙○
    ○駕駛該部自用小客車，途經苗栗縣南庄鄉縣○○村
    一二四線三十三公里處，為警攔下，警方除發現丙○○具有
    通緝犯之身分予以逮捕外，並在該部自用小客車內扣得上開
    槍、彈，並因丙○○之供述始發覺乙○○持有該槍、彈。
三、案經台灣苗栗地方法院函送臺灣苗栗地方法院檢察署檢察官
    偵查起訴。
      理  由
一、訊據被告乙○○除否認曾持扣案槍彈外出打獵外，坦承其餘
    犯行，然查被告於原審時坦承曾帶扣案之槍彈至蓬萊山打獵
    二次（見原審卷第六十頁），並有該槍、彈扣於本院九十四
    年度上訴字第二二九號案（丙○○違反槍砲彈藥刀械管制條
    例案）可資佐證，又扣案之槍彈經送內政部警政署刑事警察
    局鑑定結果：送鑑土製霰彈槍一枝（槍枝管制編號000
    0000000號），認係土造霰彈槍，機械性能良好，可
    擊發十一GAUGE 制式霰彈，認具殺傷力；送鑑霰彈子彈三
    顆，認均係十二GAUGE之制式霰彈，認均具殺傷力 （鑑驗時
    試射一顆）等語，有該局九十三年一月三十日刑鑑字第○九
    二○二一三二九二號槍彈鑑定書一份在卷可稽（見九十二年
    度偵字第四三四八號偵查卷第三十四頁至第三十九頁），再
    被告堅稱並未與丙○○持扣案之槍、彈至南庄鄉蓬萊村山區
    打獵，本院審酌丙○○於警訊、偵查時均未供稱被告於九十
    三年十一月二日有與其共同至蓬萊山區打獵，嗣後被通緝移
    送苗栗地方法院時始改稱：扣案之槍彈係與乙○○一起至蓬
    萊山區打獵，打獵完因乙○○騎機車，所以把槍彈放在伊車
    上，要伊載去他家，查獲時丁○○○○也有看到乙○○等語
    ，與證人鄭賢能於本院證述：查獲扣案獵槍時，僅有丙○○
    一人在場等語不合，且既係共同持扣案槍彈前往山區打獵，
    何須一人開車，一人騎機車前往，殊難以被告於台灣苗栗地
    方法院九十三年度訴緝字第十一號丙○○違反槍砲彈藥刀械
    管制條例乙案中及本案偵查、原審中之供述，遽認被告於九
    十三年十一月二日有與丙○○共同至蓬萊山區打獵。綜上所
    述，本件事證明確，被告所辯顯係脫卸之詞，不足採信，其
    犯行應堪認定。
二、按「原住民未經許可，製造、運輸或持有自製之獵魚槍，或
    漁民未經許可，製造、運輸或持有自製之漁槍，供作生活工
    具之用者，處新台幣2千元以上2萬元以下罰鍰，本條例有關
    刑罰之規定，不適用之。」槍砲彈藥刀械管制條例第二十條
    第一項固定有明文。然所謂『自製獵槍』，係指由槍口裝填
    黑色火藥於槍管內，打擊底火或他法引爆，將填充之射出物
    射出，非使用具有彈頭、彈殼及火藥之子彈者而言，有內政
    部八十七年六月二日（八十七）台內警字第八七七○一一六
    號函一紙在卷可憑。本案被告乙○○雖具有泰雅族原住民血
    統，其使用槍枝之射出物，既含有彈頭、彈殼之子彈，自不
    得援引首揭法條之規定主張免責，合先說明。被告乙○○行
    為後，槍砲彈藥刀械管制條例已於九十四年一月二十六日修
    正公布施行，並於同年月二十八日生效，依修正前槍砲彈藥
    刀械管制條例第十一條第一項規定：「未經許可，製造、販
    賣或運輸第四條第一項第一款所稱其他可發射金屬或子彈具
    有殺傷力之各式槍砲者，處五年以上有期徒刑，併科新臺幣
    一千萬元以下罰金」、第四項規定：「未經許可，持有、寄
    藏或意圖販賣而陳列第一項所列槍砲者，處一年以上七年以
    下有期徒刑，併科新台幣七百萬元以下罰金。」，該法條刪
    除後，原規範之罪刑移列至修正後同條例第八條第一項規定
    ：「未經許可，製造、販賣或運輸鋼筆槍、瓦斯槍、麻醉槍
    、獵槍、空氣槍或第四條第一項第一款所定其他可發射金屬
    或子彈具有殺傷力之各式槍砲者，處無期徒刑或五年以上有
    期徒刑，併科新台幣一千萬元以下罰金」、第四項規定：「
    未經許可，持有、寄藏或意圖販賣而陳列第一項所列槍枝者
    ，處三年以上十年以下有期徒刑，併科新台幣七百萬元以下
    罰金。」比較修正前後槍砲彈藥刀械管制條例之規定，以舊
    法之處罰刑度較低，有利於被告乙○○，依刑法第二條第一
    項但書之規定，應適用修正前槍砲彈藥刀械管制條例第十一
    條第四項之規定處罰。被告乙○○發現其父所有之扣案槍彈
    後即基於供己打獵使用之意圖未經許可持有，核其所為係犯
    修正前槍砲彈藥刀械管制條例第十一條第四項之未經許可持
    有土製霰彈槍罪及修正後同條例第十二條第四項之未經許可
    持有子彈罪（持有子彈部分修正前後條文、刑度均未變更）
    。被告乙○○同時持有土製霰彈槍及子彈，係一行為同時觸
    犯二罪名，為想像競合犯，應依刑法第五十五條前段之規定
    ，從一重之修正前槍砲彈藥刀械管制條例第十一條第四項未
    經許可持有土製霰彈槍罪處斷。公訴人雖未敘及被告於持有
    期間曾持扣案槍彈至蓬萊出區打獵之事實，因此部分與起訴
    之未經許可持有部分係同一事實，本院自得併審，又被告乙
    ○○曾於八十九年八月十五日，因施用毒品案件，經台灣桃
    園地方法院判處有期徒刑三月，於八十九年十月一日判決確
    定；復於九十一年二月八日，因施用毒品案件，經本院判處
    有期徒刑八月確定，上開兩案件接續執行，於九十二年二月
    五日因縮刑期滿執行完畢，有台灣高等法院被告前案紀錄表
    在卷可參，五年內再犯本件有期徒刑以上刑之罪，為累犯，
    應依刑法第四十七條之規定加重其刑。再被告乙○○係泰雅
    族原住民，有法務部戶役政連結作業系統在卷可憑，雖其非
    法持有扣案之槍彈，然其目的無非作為打獵之用，符合山地
    原住民傳統之狩獵文化，與一般作姦犯科之徒擁槍自重，尚
    屬有間，情輕法重，在客觀上顯可憫恕，本院認縱科以最低
    刑度，猶嫌過重，爰依刑法第五十九條之規定，減輕其刑，
    並依法先加後減之，原審認被告犯行明確，予以論罪科刑，
    固非無見，惟原審誤認被告之父已死亡（僅行方不明，見卷
    附個人除戶查詢資料及戶籍查詢資料）及被告於九十三年十
    一月二日有與丙○○持扣案槍、彈至山區打獵，另漏未論述
    被告於九十三年十一月一日前曾持扣案之槍彈至蓬萊山區打
    獵二次，尚有未洽，被告上述否認有與丙○○持扣案槍彈至
    山區打獵雖有理由，然其否認犯持有槍彈罪則無理由，惟原
    審判決既有如上未當之處，應由本院將其撤銷改判，爰審酌
    被告乙○○非法持有土製霰彈槍及子彈，目的僅供在山上打
    獵之用，未供其他犯罪之用，惡性不大，其犯罪後之態度尚
    佳等一切情狀，量處如主文第二項所示之刑，並就併科罰金
    部分諭知易服勞役之折算標準。再按「具有殺傷力之改造手
    槍屬違禁物，除已滅失者外，應予沒收，法院並無自由裁量
    之權。又沒收物之執行完畢與沒收物之不存在，並非一事，
    因犯罪依法必須沒收之物，雖已於另案被告之確定判決諭知
    沒收，並已執行完畢，對於他被告之判決，仍應宣告沒收。
    」（最高法院92年度台上字第6115號判決要旨參照），扣案
    之土製霰彈槍一枝（含彈匣一個，槍枝管制編號：0000
    000000號）、霰彈二顆（因鑑驗時已試射一顆），均
    係違禁物，雖已於另案丙○○案中宣告沒收，並已執行，然
    因上開違禁物係被告乙○○所有，揆諸上開最高法院判決要
    旨，爰依刑法第三十八條第一項第一款之規定宣告沒收。至
    在鑑驗時所試射之霰彈一顆，已喪失子彈功能，非違禁物，
    爰不另為沒收之諭知。
三、據上論斷，應依刑事訴訟法第三百六十九條第一項前段、第
    三百六十四條、第二百九十九條第一項前段、修正前槍砲彈
    藥刀械管制條例第十一條第四項、槍砲彈藥刀械管制條例第
    十二條第四項、刑法第十一條前段、第二條第一項但書、第
    五十五條、第四十七條、第五十九條、第四十二條第二項、
    第三十八條第一項第一款、罰金罰鍰提高標準條例第二條，
    判決如主文。
本案經檢察官甲○○到庭執行職務。
中    華    民    國    95    年    3     月    16    日
              刑事第九庭  審判長法  官  陳  筱  珮
                                法  官  余  仕  明
                                法  官  康  應  龍
上列正本證明與原本無異。
如不服本判決應於收受送達後十日內向本院提出上訴書狀，其未
敘述上訴之理由者並得於提起上訴後十日內向本院補提理由書（
均須按他造當事人之人數附繕本）。
                                書記官  姚  錫  鈞
中    華    民    國    95    年    3     月    21    日
                                                      Ａ


司法院資訊處製作；財團法人民間司法改革基金會備份。
